【裁判字號】    98,易,765
【裁判日期】    980507
【裁判案由】    毒品危害防制條例
【裁判全文】
臺灣臺北地方法院刑事判決               98年度易字第765號
公  訴  人  臺灣臺北地方法院檢察署檢察官
被      告  甲○○
上列被告因違反毒品危害防制條例案件，經檢察官聲請以簡易判
決處刑（98年度毒偵字第425號），本院認不得以簡易判決處刑
（98年度簡字第1043號），改依通常程序審理，茲判決如下：
    主  文
甲○○施用第二級毒品，處有期徒刑月，如易科罰金，以新臺
幣壹仟元折算壹日。扣案含第二級毒品甲基安非他命之白色透明
結晶壹小包（淨重零點肆貳公克）沒收銷燬；上開毒品包裝袋壹
只，沒收。
    理  由
一、甲○○前於民國88年間因施用毒品案件，經依本院88年度毒
    聲字第2011號裁定送觀察、勒戒後，於88年3月31日因無繼
    續施用毒品之傾向而執行完畢釋放，並由臺灣臺北地方法院
    檢察署檢察官於88年8月27日以88年度毒偵字第186號為不起
    訴處分確定。其於上開觀察、勒戒執行完畢釋放後5年內之
    89年間，再犯施用第二級毒品案件，經依本院89年度毒聲字
    第654號裁定送觀察、勒戒後，於89年3月20日因無繼續施用
    毒品之傾向而釋放出所，並於同日經臺灣臺北地方法院檢察
    署檢察官以89年度毒偵字第635號為不起訴處分；嗣於89年7
    月間，因三犯施用第二級毒品案件，經臺灣臺北地方法院檢
    察署檢察官以89年度毒偵字第2294號、第2578號、第2606號
    提起公訴並向本院聲請裁定令其入戒治處所施以強制戒治，
    經本院就其上開三犯施用第二級毒品犯行，以89年度易字第
    2772號判處有期徒刑6月確定，甲○○並依本院89年度毒聲
    字第2233號裁定於89年9月15日入臺北戒治所施以強制戒治
    ，嗣於90年3月26日依本院90年度毒聲字第481號裁定停止戒
    治釋放，停止戒治期間並付保護管束，上開保護管束期間已
    於90年9月7日屆滿，且未經撤銷停止戒治，視為強制戒治已
    執行完畢，而上開徒刑則於90年11月2日易科罰金執行完畢
    （不構成累犯）。詎其猶不知悔改，於98年1月19日中午12
    時許，在臺北市○○區○○路3段187號住處內，以將少許第
    二級毒品甲基安非他命置於玻璃球內，用打火機燒烤加熱使
    甲基安非他命霧化，吸食其煙氣之方式，施用第二級毒品甲
    基安非他命1認。
    嗣於同日下午16時10分許，在上開住處內為警查獲，並當場
    扣得含第二級毒品甲基安非他命之白色透明結晶1小包（毛
    重0.66公克，淨重0.42公克），且採集其尿液送驗，鑑驗結
    果呈甲基安非他命陽性反應，而悉上情。
二、案經臺北縣政府警察局中和分局報請臺灣臺北地方法院檢察
    署檢察官偵查而聲請簡易判決處刑。
    理  由
一、認定犯罪事實之證據及理由：
  (一)上揭犯罪事實，業據被告甲○○於警詢、檢察官訊問及本院
    審理均坦承在卷，並有含第二級毒品甲基安非他命之白色透
    明結晶1小包扣案可憑。又被告於98年1月19日下午16時20分
    許所採集之尿液，經以EIA酵素免疫分析法初步檢驗結果，
    呈安非他命類陽性反應，再以氣相層析質譜儀法確認檢驗結
    果，判定呈安非他命、甲基安非他命陽性反應，此有臺北縣
    政府警察局查獲毒品案件尿液檢體監管紀錄表第三聯影本、
    98年尿液檢體編號順序登記簿影本（尿液檢體編號：E00000
    00）及台灣檢驗科技股份有限公司98年2月10日出具之濫用
    藥物檢驗報告各1件附卷可稽（見98年度毒偵字第425 號偵
    查卷第31至33頁），且扣案白色透明結晶1包，經臺北縣政
    府警察局永和分局在被告面前以簡易快速篩檢試劑初步檢驗
    結果，呈安非他命反應乙節，亦有該分局查涉嫌毒品危害防
    制條例毒品初步鑑驗報告單附卷可按（見同上偵查卷第22頁
    ）。以上均足為被告自白之佐證，而堪認被告自白與事實相
    符，應堪採信。
  (二)按毒品危害防制條例於92年7月9日修正公布，自93年1月9日
    施行，其中第20條、第23條將施用毒品之刑事處遇程式區分
    為「初犯」、「5年內再犯」、「5年後再犯」。依其立法理
    由之說明：「初犯」，經觀察、勒戒或強制戒治，應為不起
    訴處分或不付審理之裁定；經觀察、勒戒或強制戒治執行完
    畢釋放後，「5年內再犯」者，因其再犯率甚高，原實施之
    觀察、勒戒及強制戒治既已無法收其實效，爰依法追訴或裁
    定交付審理。至於經觀察、勒戒或強制戒治執行完畢釋放後
    ，「5年後再犯」者，前所實施之觀察、勒戒或強制戒治已
    足以遮斷其施用毒品之毒癮，為期自新及協助其斷除毒癮，
    仍適用「初犯」規定，先經觀察、勒戒或強制戒治之程序。
    從而依修正後之規定，僅限於「初犯」及「5年後再犯」二
    種情形，始應先經觀察、勒戒或強制戒治程式。倘被告於5
    年內已再犯，經依法追訴處罰，縱其第3次（或第3次以上）
    再度施用毒品之時間，在初犯經觀察、勒戒或強制戒治執行
    完畢釋放5年以後，已不合於「5年後再犯」之規定，且因已
    於「5年內再犯」，顯見其再犯率甚高，原實施觀察、勒戒
    或強制戒治，已無法收其實效，即應依該條例第10條處罰（
    最高法院97年度第5次刑事庭會議決議參照）。查本案被告
    前於民國88年間因施用毒品案件，經依本院88年度毒聲字第
    2011號裁定送觀察、勒戒後，於88年3月31日因無繼續施用
    毒品之傾向而執行完畢釋放，並由臺灣臺北地方法院檢察署
    檢察官於88年8月27日以88年度毒偵字第186號為不起訴處分
    確定。其於上開觀察、勒戒執行完畢釋放後5年內之89年間
    ，再犯施用第二級毒品案件，經依本院89年度毒聲字第654
    號裁定送觀察、勒戒後，於89年3月20日因無繼續施用毒品
    之傾向而釋放出所，並於同日經臺灣臺北地方法院檢察署檢
    察官以89年度毒偵字第635號為不起訴處分；嗣於89年7月間
    ，因三犯施用第二級毒品案件，經臺灣臺北地方法院檢察署
    檢察官以89年度毒偵字第2294號、第2578號、第2606號提起
    公訴並向本院聲請裁定令其入戒治處所施以強制戒治，經本
    院就其上開三犯施用第二級毒品犯行，以89年度易字第2772
    號判處有期徒刑6月確定，甲○○並依本院89年度毒聲字第
    2233號裁定於89年9月15日入臺北戒治所施以強制戒治，嗣
    於90年3月26日依本院90年度毒聲字第481號裁定停止戒治釋
    放，停止戒治期間並付保護管束，上開保護管束期間已於90
    年9月7日屆滿，且未經撤銷停止戒治，視為強制戒治已執行
    完畢等情，有臺灣高等法院被告前案紀錄表1份在卷可稽。
    被告既於88年3月31日觀察、勒戒執行完畢釋放後之5年內，
    於89年間再犯、三犯施用毒品案件，顯見原實施之觀察、勒
    戒已無法收其實效，且上開案件已分別經追訴、處罰，則其
    於98年1月19日所犯本件之施用第二級毒品犯行，即非屬毒
    品危害防制條例第20條第3項所定「5年後再犯」之情形，而
    符合同條例第23條第2項之起訴條件，附此說明。
  (三)綜上，本件事證明確，被告犯行堪以認定，應予依法論科。
三、論罪科刑理由：
  (一)按甲基安非他命為毒品危害防制條例第2條第2項第2款明定
    之第二級毒品，不得持有及施用。核被告所為，係犯毒品危
    害防制條例第10條第2項之施用第二級毒品罪。其施用前、
    後持有第二級毒品甲基安非他命之低度行為，為其施用毒品
    之高度行為所吸收，不另論罪。
  (二)爰審酌被告前於89年間，因施用第二級毒品案件，經本院89
    年度易字第2772號判處有期徒刑6月確定，於90年11月2日易
    科罰金執行完畢，並依本院89年度毒聲字第2233號裁定於89
    年9月15日入臺北戒治所施以強制戒治，於90年3月26日依本
    院90年度毒聲字第481號裁定停止戒治釋放，停止戒治期間
    並付保護管束，上開保護管束期間已於90年9月7日屆滿，且
    未經撤銷停止戒治，視為強制戒治已執行完畢等情，有上開
    臺灣高等法院被告前案紀錄表1份在卷可稽，此次再犯施用
    第二級毒品案件，距上開徒刑、強制戒治執行完畢已相隔7
    年餘，及其所犯施用毒品犯行乃戕害自己身心健康，尚未害
    及他人暨其犯罪坦承犯行等一切情狀，量處如主文所示之刑
    ，並諭知易科罰金之折算標準。
  (四)扣案之白色透明結晶1小包內所含第二級毒品甲基安非他命
    （毛重0.66公克，淨重0.42克），係查獲之毒品，不問屬於
    犯人與否，依毒品危害防制條例第18條第1項前段規定，應
    沒收銷燬之。上開毒品之包裝袋1只，係被告所有供持有毒
    品所用之物，業據被告陳明在卷，爰依刑法第38條第1項第2
    款之規定，併予宣告沒收。
四、適用法律：
  (一)程序法方面：刑事訴訟法第452條、第284條之1、第299條第
    1 項前段。
  (二)實體法方面：毒品危害防制條例第10條第2項、第18條第1項
    前段，刑法第11條前段、第38條第1項第2款。
本案經檢察官鄧巧羚到庭執行職務
中    華    民    國    98    年    5     月    7     日
                        刑事第十二庭  法  官  陳慧萍
以上正本證明與原本無異。
如不服本判決應於收受送達後10日內向本院提出上訴書狀，並應
敘述具體理由；其未敘述上訴理由者，應於上訴期間屆滿後20日
內向本院補提理由書（均須按他造當事人之人數附繕）「切勿逕
送上級法院」。
                                      書記官  黃慧怡
中    華    民    國    98    年    5     月    7     日
附錄本案論罪科刑法條：
毒品危害防制條例第10條
施用第一級毒品者，處 6 月以上 5 年以下有期徒刑。
施用第二級毒品者，處 3 年以下有期徒刑。


司法院資訊處製作；財團法人民間司法改革基金會備份。
